臺灣桃園地方法院民事判決
上　訴　人　丙○○
　　　　　　甲○○
　　　　　　丁○○
被 上訴 人　豪泰汽車客運股份有限公司
法定代理人　戊○○
訴訟代理人　乙○○
上列當事人間請求損害賠償事件，上訴人對於中華民國93年3 月
30日本院中壢簡易庭93年度壢簡字第85號第一審判決提起上訴，
於民國94年1 月18日言詞辯論終結，本院判決如下：
    主  文
原判決關於命上訴人連帶給付超過新臺幣伍萬捌仟佰陸拾陸元
部分，及該部分假執行之宣告，暨除確定部分外訴訟費用之裁判
均廢棄。
上開廢棄部分，被上訴人在第一審簡易之訴駁回。
其餘上訴駁回。
第一審（除確定部分外）、及第二審訴訟費用由上訴人連帶負擔
2分 之1 ，餘由被上訴人負擔。
    事  實
壹、上訴人方面：
    上訴人丁○○未於言詞辯論期日到場，惟據其與到場上訴人
    丙○○、甲○○共同提出書狀作以下之聲明及陳述：
一、聲明：
  (一)原判決不利於上訴人部分廢棄。
  (二)上開廢棄部分被上訴人於原審之訴駁回。
二、陳述：除與原審判決記載相同者，茲予引用外，補稱：
  (一)本件被上訴人並未舉證證明車號AG-116號營業大客車之損害
    係由上訴人丙○○人為操作不當所致。且被上訴人既另設有
    保養部門，並有配合之修配廠為其維修車輛，則系爭車輛是
    否因該二單位保養維修不當或疏漏，致系爭車輛之零組件發
    生故障損壞，與該車輛之損害可否歸責於上訴人丙○○至為
    相關，自有調查之必要。
  (二)本件系爭車輛是因水管破裂，引擎才會沒有水而導致縮缸，
    上訴人丙○○將系爭車輛駛至林口時，有下來察看車輛，當
    時車輛溫度並不高，還可以繼續開，且在林口時伊有打電話
    給站長，他說如果有辦法的話就慢慢開到中壢休息站再想辦
    法。
  (三)上訴人丙○○與被上訴人間已協議，由上訴人丙○○賠償材
    料費40% ，修理工資全賠，故被上訴人不應另外再請求營業
    損失。
  (四)倘鈞院審酌後認定上訴人應就系爭車損負損害賠償責任，則
    上訴人丙○○就對於被上訴人之下列債權主張抵銷：
　  1.上訴人丙○○任職於被上訴人公司後，於每月應領薪資中
　    ，均由被上訴人扣款新臺幣（下同）5,000 元作為訓練教
      育費用，因上訴人丙○○無法任職滿1 年就被解職，則被
      上訴人自應退還6 個月共30,000元之訓練教育費用。
    2.上訴人丙○○92年6 月份薪資25,000元，扣除福利金及教
      育訓練費、預借薪資等剩餘14,729元，被上訴人亦未給付
      上訴人丙○○，此部分如被上訴人已自動扣除，則不再主
      張抵銷。
三、證據：援用原審之立證方法。
貳、被上訴人方面：
一、聲明：請求駁回上訴。
二、陳述：除與原審判決記載相同者，茲予引用外，補稱：
  (一)上訴人丙○○於91年12月份任職於被上訴人公司擔任駕駛，
    而職業駕駛於發車前需做一級保養，此為必備之工作，檢視
    無異狀後始得發車，行駛途中如有異狀則須立即報請維修人
    員搶修，以維行車安全，被上訴人嚴禁未經維修人員檢修，
    強行擅自繼續駕駛之行為。
  (二)本件上訴人丙○○於92年6月23日上午5時15分在車廠對系爭
    車輛作一級保養，車輛正常而於上午5 時45分由新竹發車至
    台北，於7 時12分從台北返回新竹後，丙○○曾向站管人員
    反應手煞車異常，經派往順益修車廠檢修正常，續在14時發
    車至台北，於16時15分再由台北發車駛返新竹，行經林口路
    段車輛熄火，上訴人丙○○應立即將車輛停止並致電維修人
    員搶修，然上訴人丙○○卻未按規定處理，強行繼續行駛至
    中壢休息站時，造成車輛再度故障、熄火，無法啟動，才通
    知維修人員到場檢修，檢視結果發現系爭車輛係因水管漏水
    （破裂），導致引擎縮缸。上訴人丙○○在發車前未確實檢
    查車輛，且如果其駕駛時若有注意車輛溫度，並於林口路段
    發現異狀，不強行續駛，就不會縮缸，故本件車損實為上訴
    人丙○○操作不當所致。
  (三)雖被上訴人與上訴人丙○○就系爭車輛之修理費用，有達成
    由丙○○賠償材料費的40％、修理工資全賠之意思合致，但
    關於系爭車輛因故障進廠修理無法營業之損失，是要另外請
    求其賠償。
  (四)上訴人丙○○任職被上訴人公司時，於91年12月24日簽具同
    意書，同意接受繳交教育訓練費用30,000元，由其每月薪資
    中扣繳5,000 元，任職滿1 年後全數退還，未滿1 年離職者
    ，一律自行負擔。本件上訴人丙○○尚未任職滿1 年，自不
    得請求退還該費用。
  (五)上訴人丙○○於92年6 月份薪資為22,203元，扣除福利金11
    1 元、預借薪資2,300 元、教育訓練費5,000 元，尚餘14,7
    92元，被上訴人已用以扣抵本件系爭車輛車損之部分修理費
    。
三、證據：除援用原審之立證方法外，補提駛車憑單影本、車輛
    維修總表影本、同意書影本、駕駛員薪資單明細表影本各1
    份、駕駛員檢查單影本、車輛故障陳述書影本各2 份等為證
    。並聲請本院訊問證人邱鴻垣。
　  理  由
壹、程序方面：
    上訴人丁○○經合法通知，無正當理由未於言詞辯論期日到
    場，核無民事訴訟法第386 條所列各款情形，爰依被上訴人
    之聲請，由其一造辯論而為判決。
貳、實體方面：
一、被上訴人起訴主張：上訴人丙○○任職伊公司擔任駕駛期間
    ，於92年6 月23日下午5 時25分許，駕駛系爭車輛因人為操
    作不當，造成引擎縮缸受損嚴重，故依侵權行為及人事保證
    之法律關係請求上訴人連帶賠償修理材料費之40％（32,670
    元）、修理工資（40,551元）、及系爭車輛送修期間4 日無
    法營業之損失（60,000元），及遲延利息。上訴人則以：被
    上訴人並未舉證證明系爭車輛之損害係由上訴人丙○○人為
    操作不當所致；上訴人丙○○已與被上訴人間達成協議，由
    上訴人丙○○賠償材料費40% ，修理工資全賠，被上訴人不
    應另外再請求營業損失；並主張以被上訴人應返還上訴人丙○○之訓練教育費用加以抵銷，資為抗辯。
二、經查，被上訴人與上訴人丙○○均不爭執兩造已於92年7 月
    2 日達成由上訴人丙○○「賠償材料費40% ，修理工資全賠
    」之協議，此並據被上訴人提出上訴人丙○○之報告書影本
    乙紙附卷可稽，堪信為實在。則本件不論上訴人丙○○就系
    爭車輛之損害有無過失，兩造間既有前開協議，上訴人丙○○即應依前開協議負給付之責。
三、系爭車輛係於92年6 月23日受損，在92年6 月24日進廠修理
    ，於92年6 月27日出廠共修理4 日乙節，業據被上訴人提出
    裕益汽車股份有限公司證明書影本1 紙為證，復為上訴人所
    不爭執，固堪認屬實。惟被上訴人與上訴人丙○○均不爭執
    渠為前開協議時，並未談到關於營業損失之賠償問題，則被
    上訴人雖主張其當時係欲將營業損失另外請求賠償，然被上
    訴人與上訴人丙○○既已協商損害賠償之事宜，並斟諸前開
    車輛送修時間（92年6 月24日至92年6 月27）係在被上訴人
    與上訴人丙○○達成前開協議（92年7 月2 日）之前，則衡
    諸常情，被上訴人於與上訴人丙○○協商時，理應會將所有
    損失一併請求而為協議，焉有將部分損害賠償金額作心中保
    留，欲留待日後再慢慢加以求償之理。又於兩造協商時，被
    上訴人之心中保留並未表示於外讓上訴人丙○○知悉，且於
    其行為外觀上僅表示就協議之該部分求償，並未明示尚有一
    部分欲待日後求償，上訴人丙○○因不知其內心保留之意，
    就其對外表示求償之金額認係「求償總額」，因而認為合理
    而予同意，如認被上訴人嗣後仍得再以其他名目向上訴人求
    償，對於上訴人至為不公。依民法第86條之規定，本件被上
    訴人並未證明其前開「心中保留」之情為上訴人所明知，依
    誠信原則，應認被上訴人與上訴人丙○○協議斯時對外所為
    之意思表示為有效（其斯時既未表示欲另對上訴人請求營業
    損失之損害賠償，應認乃默示拋棄該部分之損害賠償之意）
    ，自應受其意思表示之拘束，故上訴人主張被上訴人除依前
    開協議求償外，不應另外再請求營業損失，應屬可採。
四、本件兩造均不爭執系爭車輛共計花費修理材料費81,518元，
    修理工資40,551元之事實，此並經被上訴人提出申購單影本
    2 紙、結帳清單影本1 紙為證，則依前開協議，上訴人應賠
    償修理材料費之40％即32,607元，再加上修理工資40,551元
    ，準此，上訴人應賠償之費用共計為73,158元。
五、上訴人丙○○雖主張被上訴人應返還30,000元之訓練教育費
    用，並進而主張以之與前開其所負之損害賠償債務加以抵銷
    云云。惟查，兩造對於上訴人丙○○每月自薪資中扣繳5,00
    0 元作為訓練教育費用，共計已扣30,000元之事實，固不爭
    執，然揆諸上訴人所不爭執之由上訴人丙○○所簽訂同意書
    記載：前開訓練教育費用任職滿1 年後，由被上訴人發還，
    「未滿1 年離職者」，一律由上訴人丙○○自行負擔等語，
    前開同意書僅記載丙○○「未滿1 年離職者」應自行負擔該
    訓練教育費用，並未限制「離職之事由」，則本件上訴人丙○○未任職滿1 年，依前開同意書之文義，即不得再請求返
    還該筆30,000元之訓練教育費用。上訴人丙○○雖主張其係
    因遭被上訴人解職而無法任滿1 年云云，惟被上訴人主張上
    訴人丙○○是因應徵前駕照已被吊扣，竟隱瞞而仍執駕照應
    徵，始將其解職之事實，為上訴人丙○○所不爭執，則堪認
    上訴人丙○○經被上訴人解職，乃因可歸責於其自己之事由
    ，其依前開同意書之約定，自不得主張請求返還該訓練教育
    費用，是以，上訴人抵銷之抗辯，並無足採。
六、依前述，上訴人丙○○應賠償之費用共計為73,158元，再扣
    除被上訴人主張自行扣除之上訴人丙○○92年6 月份薪資餘
    額14,792元，則上訴人丙○○尚應給付被上訴人58,366元。
    按數人負同一債務，明示對於債權人各負全部給付之責任者
    ，為連帶債務；數人保證同一債務者，除契約另有訂定外，
    應連帶負保證責任；保證人得以主債務人對於債權人之債權
    主張抵銷；因連帶債務人中之一人為清償、代物清償、提存
    、抵銷或混同而債務消滅者，他債務人亦同免其責任，民法
    第272 條第1 項、第748 條、第742 條之1 、第274 條分別
    定有明文。本件上訴人甲○○、丁○○為丙○○之人事保證
    的保證人，於保證書內載明其2 人「保證丙○○在豪泰客運
    公司充任司機職務在職期中操守廉潔恪遵一切規章法令倘有
    營私舞弊虧短公款損毀公物或怠忽職守致公司蒙受損失等情
    事，本保證人願負賠償及法律上應有之責任」且其2 人復均
    拋棄先訴抗辯權之事實，有保證書影本一份在卷可稽，是其
    2 人自應依前開人事保證契約與上訴人丙○○就前開上訴人
    丙○○應給付被上訴人之58,366元債務，負連帶賠償責任。
七、從而，被上訴人請求上訴人連帶給付58,366元，及自起訴狀
    起，上訴人丁○○自92年12月10日起）均至清償日止，按年
    息百分之5 計算之利息，為有理由，應予准許，逾此範圍之
    請求，為無理由，應予駁回。原審就超過上開應准許部分（
    89,020-58,366=30,654），為上訴人敗訴之判決，並為假執
    行之宣告，自有未洽。上訴意旨就此部分指摘原判決不當，
    求予廢棄改判，為有理由。至於上開應准許部分，原審判命
    上訴人給付，並為假執行之宣告，核無違誤，上訴意旨，就
    此部分，仍執陳詞，指摘原判決不當，求予廢棄，為無理由
    ，應駁回其上訴。
八、據上論結，本件上訴為一部有理由，一部無理由，依民事訴
    訟法第436 條之1 第3 項、第450 條、第449 條第1 項、第
    79條、第85條第2 項、第463 條、第385 條第1 項前段，判
    決如主文。
中　　華　　民　　國　　94　　年　　2 　　月　　1 　　日
                  民事第一庭審判長法　官　郭琇玲
                                  法　官　張天民
                                  法　官　林曉芳
不得上訴
中　　華　　民　　國　　94　　年　　2 　　月　　1 　　日
                                  書記官　陳玲莉
